【裁判字號】    99,抗,354
【裁判日期】    990819
【裁判案由】    確認罷免職務無效等
【裁判全文】
臺灣高等法院臺中分院民事裁定  99年度抗字第354號
抗  告  人  甲○○
上列抗告人因與相對人光大社區住戶管理委員會間請求確認罷免
職務無效事件，抗告人對於中華民國99年6月30日台灣台中地方
法院99年度中補字第1069號裁定提起抗告，本院裁定如下：
      主  文
原裁定廢棄、發回台灣台中地方法院更為裁定。
      理  由
一、按訴訟標的價額，由法院核定之，又第一項之核定，得為抗
    告。民事訴訟法第77條之1第1項及第4項分別定有明文。本
    件抗告人對於原法院就訴訟標的價額之核定不服，提起本件
    抗告，自屬依法有據。
二、次查，本件抗告人於原法院起訴請求確認相對人光大社區住
    戶管理委員會於民國98年12月22日罷免抗告人財務委員之決
    議無效，並應回復抗告人之原職。固未繳納裁判費，原法院
    因之依職權核定訴訟標的價額，並裁定命抗告人補繳，其理
    由為無非以抗告人此項請求顯非對於親屬關係及身份上之權
    利有所主張，性質上屬因財產權而起訴。又其訴訟標的價額
    不能核定，依民事訴訟法第77條之12規定，應以第466條所
    定不得上訴第三審之最高利益額數加10分之1定之，是本件
    訴訟標的之價額應定為新臺幣（下同）165萬元，應徵裁判
    費17,335元。而裁定命抗告人於收受裁定後五日內補繳，固
    非無據。
三、惟查，核定訴訟標的之價額，以起訴時之交易價額為準；無
    交易價額者，以原告就訴訟標的所有之利益為準，且法院核
    定訴訟標的之價額，得依職權調查證據，民事訴訟法第77條
    之1第2、3項定有明文。經查，抗告人起訴請求確認之光大
    社區住戶管理委員會之財務委員職務，是否有給職？如為有
    給職，其任期為何？相對人之住戶管理委員會將之罷免，對
    抗告人所有之利害是否造成損害？損害之金額為多少？非不
    得依職權加以調查，原裁定未經調查，即逕行依民事訴訟法
    第77條之12之規定，核定為165萬元，並以之計算裁判費，
    命抗告人補繳，自有可議。抗告人不服，提起抗告，自有理
    由。且有由原法院就近調查之必要，故應將原裁定廢棄，發
    回原法院，依法調查後自為核定。
四、爰依民事訴訟法第492條裁定如主文。
中    華    民    國    99    年    8     月    19    日
                民事第三庭    審判長法  官  陳照德
                                    法  官  朱  樑
                                    法  官  李平勳
以上正本係照原本作成。
再為抗告應以適用法規顯有錯誤為理由。
如提起再抗告者應於裁定送達後10日內向本院提出抗告理由狀（
須按照他造人數附具繕本）並繳納抗告裁判費新臺幣1,000元，
同時委任律師或具有律師資格之關係人為代理人。
                                    書記官  茆亞民
中    華    民    國    99    年    8     月    19    日
                                                      Ｖ

司法院資訊處製作；財團法人民間司法改革基金會備份。
